臺灣高等法院刑事判決　　　　　　　　　　　　　　九十一年度上訴字第九一六號
　　上　訴　人　臺灣台北地方法院檢察署檢察官
　　被　　　告　乙○○
右上訴人因被告偽造文書等案件，不服臺灣台北地方法院九十年度訴字第一三０一號
，中華民國九十一年二月二十日第一審判決（起訴案號：臺灣台北地方法院檢察署九
十年度偵字第二０二四四號）提起上訴，本院判決如左：
    主  文
上訴駁回。
    事  實
一、乙○○明知自民國（下同）八十九年七月一日起，臺北市政府改採隨袋徵收垃圾
    清潔規費之方式，臺北市民於丟棄一般廢棄物時，應使用臺北市政府環境保護局
    （下稱環保局）委託特定廠商製造印有「臺北市專用垃圾袋」、「臺北市政府環
    境保護局製」等字樣之專用垃圾袋，表示業經隨袋繳納垃圾費，始得送交環保局
    清潔人員清運，及如附表所示之商標圖樣，業經環保局於九十年七月一日向經濟
    部智慧財產局申請註冊，註冊號數為第00000000號，專用期間自九十年
    六月一日起至一百年五月三十一日，且明知真實年籍不詳之成年男子許敬寬所販
    賣之垃圾袋係使用相同於上開環保局所註冊之商標圖樣、欠缺防偽封籤之仿冒臺
    北市政府環境保護局專用垃圾袋（下稱專用垃圾袋），竟基於意圖販賣之概括犯
    意，在許敬寬之兜售下，於九十年七月底某日，以每包新台幣（下同）六十元之
    價格購入上開偽造之垃圾袋中型袋一百包，自販入時起至同年十月五日間，在台
    北縣市不詳地點，以每包低於原價三百三十元之一百八十元價格，連續販售予不
    特定之真實姓名年籍不詳之知情成年購買人，共計售出八十七包。復與前開知情
    之成年購買人，基於共同意圖為自己不法所有及行使偽造準公文書之同前概括犯
    意聯絡，使該等買受人以上開偽造垃圾袋混充為已繳納垃圾規費之專用垃圾袋裝
    填垃圾後，持交環保局清潔人員，致清潔人員誤認該等垃圾業經隨袋繳納垃圾費
    ，而提供清運垃圾之服務，藉此獲得免付垃圾費之不法利益，足以生損害於臺北
    市政府收取垃圾規費之正確性。嗣於九十年十月五日十三時許，在台北市文山區
    ○○○路五段二一八巷九弄口為警當場查獲，並扣得上開仿冒之專用垃圾袋十三
    包。
二、案經台北市政府環境保護局訴由台北市政府警察局文山第二分局移送臺灣臺北地
    方法院檢察署檢察官偵查起訴。
    理    由
一、訊據被告乙○○固不否認有販賣上開仿冒垃圾袋之情，惟辯稱伊只賣出二包，剩
    下八十五包伊已丟棄云云。查，右揭犯罪事實業經被告乙○○迭於警訊、偵查及
    原審審理時坦承不諱（見偵查卷第五、六、二十、二一頁、原審卷第三七頁），
    而證人即環保局巡查員甲○○於警訊及原審均證稱被告所販售為仿冒垃圾袋等語
    （見偵查卷第七頁背面、原審卷第三十六頁），且有環保局第五科所出示關於本
    案查獲之垃圾袋係屬偽袋之鑑定說明影本一紙附卷足參（見偵查卷第八頁），並
    有商標註冊證影本在卷可稽（見偵查卷第十頁），復有上開仿冒垃圾袋十三包扣
    案可憑。按被告之自白，非出於強暴、脅迫、利誘、詐欺、違法羈押或其他不正
    方法，且與事實相符者，得為證據，又證據之證明力，由法院自由判斷，刑事訴
    訟法第一百五十六條第一項、第一百五十五條第一項分別定有明文。經查，被告
    自警訊、偵查乃至原審審理，均坦承伊自販入上開偽造垃圾袋一百包後，二個月
    以來計賣出八十七包等情，本院審酌前述證人證述及相關物證，認被告所供之任
    意性自白業經前開證據補強，應與事實相符，足堪採信，至被告於本院審理期間
    ，翻異前詞辯稱僅賣出二包云云，與其過去一貫供詞相左，且衡酌被告自販入上
    開偽造垃圾袋一百包後至被查獲時已有二月餘，及被告係因接受路檢為警查獲等
    情，自以被告於警訊、偵查至原審審理之供述為可信，其於本院所為前揭辯解，
    無非圖卸之詞，不足憑採。本件事證明確，被告犯行堪以認定。
二、查臺北市專用垃圾袋係由環保局以公開招標方式，委託特定廠商製造，垃圾袋上
    並印有「臺北市專用垃圾袋」、「臺北市政府環境保護局製」等字樣，表示業經
    隨袋繳納垃圾費予臺北市政府，為一定用意之證明，而屬於刑法第二百二十條第
    一項所稱之文書，且亦為臺北市政府取代垃圾費用隨水費徵收之替代方案，依市
    民消費產生垃圾之數量而徵收費用，與市民間之關係，應屬公法上之金錢給付關
    係，非得僅以民間買賣私法關係視之，其性質應屬公務員職務上所製作之文書，
    且被告明知係仿冒垃圾袋，竟出售予不特定之知情成年買受人使用，提供買受人
    藉以裝填垃圾持交環保局清潔人員，讓清潔人員誤認該等垃圾業經隨袋繳納垃圾
    費，而提供清運垃圾之服務，使買受人獲得免付全額垃圾費之不法利益，已足生
    損害於臺北市政府收取垃圾費之正確性，核被告所為，係犯刑法第二百十六條、
    第二百二十條第一項、第二百十一條之行使偽造準公文書罪、刑法第三百三十九
    條第二項之詐欺得利罪及商標法第六十三條之販賣仿冒商標商品罪。被告與真實
    姓名年籍不詳之知情成年買受人等間，就上開行使偽造準公文書及詐欺得利犯行
    ，有犯意聯絡存在，而推由各該買受人下手實施，應以共同正犯論。被告先後多
    次行使偽造準公文書、詐欺得利及販賣仿冒商標商品犯行，時間緊接，觸犯構成
    要件相同之罪名，顯係基於概括犯意反覆為之，均應依刑法第五十六條連續犯之
    規定論以一罪，並加重其刑。又被告一行為而觸犯前開三罪，為想像競合犯，應
    依刑法第五十五條之規定，從重論以行使偽造準公文書罪。
三、原審適用商標法第六十三條、第六十四條，刑法第十一條前段、第二十八條、第
    五十六條、第二百十六條、第二百二十條第一項、第二百十一條、第三百三十九
    條第二項、第五十五條、第七十四條（原判決誤引該條第一款，應更正為該條第
    二款）、罰金罰鍰提高標準條例第一條前段規定，暨審酌被告之素行尚佳，貪圖
    小利之犯罪動機，販賣仿冒垃圾袋之期間、數量及犯後態度等一切情狀，量處有
    期徒刑一年二月，並認被告經此偵審之教訓，當知所警惕信無再犯之虞，前開宣
    告之刑以暫不執行為適當，爰併宣告緩刑三年；且說明扣案之臺北市專用垃圾袋
    中型袋十三包（每包內裝二十只垃圾袋）均係被告犯商標法第六十三條所販賣之
    物，應依商標法第六十四條之規定諭知沒收，其中除原審誤引刑法第七十四條第
    一款，因被告曾於八十二年間因賭博罪經台灣板橋地方法院判決有期徒刑四月，
    於八十二年十二月十三日易科罰金執行完畢，而應更正為第七十四條第二款外，
    其認事用法尚無違誤，量刑亦稱妥適。
四、公訴人上訴謂被告惡性重大，原審僅諭知處有期徒刑一年二月並宣告緩刑，不足
    儆懲被告，因之請求上訴。查被告販賣偽造垃圾袋，雖造成廣大市民對政府其及
    委託單位之不信賴，亦對整體環境政策產生不良影響，惟衡以被告貪圖小利之犯
    罪動機，販賣仿冒垃圾袋之期間、數量及犯後態度等一切情狀，予以量處有期徒
    刑一年二月，並無輕縱，且被告過去並無相類犯行，所販賣及查扣之偽袋數量非
    鉅，危害尚輕，原審予以宣告緩刑三年，尚稱允當。公訴人據此上訴，為無理由
    ，應予駁回。
據上論斷，應依刑事訴訟法第三百六十八條，判決如主文。
本案經檢察官李進誠到庭執行職務。
中      華      民      國      九十一      年    七    月    十七      日
                                  臺灣高等法院刑事第十三庭
                                    審判長法  官  蔡    燉
                                          法  官  李  春  地
                                          法  官  盧  彥  如
右正本證明與原本無異。
如不服本判決應於收受送達後十日內向本院提出上訴書狀，其未敘述上訴之理由者並
得於提起上訴後十日內向本院補提理由書（均須按他造當事人之人數附繕本）。
                                          書記官  何  閣  梅
中      華      民      國      九十一      年    七    月    十七      日
